【裁判字號】    89,上易,510
【裁判日期】    891030
【裁判案由】    遷讓房屋
【裁判全文】
臺灣高等法院民事判決  八十九年度上易字第五一○號
    上  訴  人  甲○○
    訴訟代理人  林李素月
    被 上訴 人  乙○○
    訴訟代理人  李秋銘律師
右當事人間遷讓房屋事件，上訴人對於中華民國八十八年七月四日臺灣宜蘭地方法院
八十九年度訴字第七五號第一審判決提起上訴，本院判決如左：
    主    文
上訴駁回。
第二審訴訟費用由上訴人負擔。
    事    實
甲、上訴人方面：
  一、聲明：(一)原判決廢棄。(二)被上訴人於第一審之訴暨假執行之聲請均駁回。
  二、陳述：除與原判決記載相同者，茲引用之外，補稱：
    (一)被上訴人買房子竟從未來看房子，只有黑道出面表示房子是他們買的，要求上
      訴人搬家。
乙、被上訴人方面：
  一、聲明：上訴駁回。
  二、陳述：援用原判決所為陳述。
  三、證據：除援用第一審所提證據外，補提土地登記簿謄本為證。
丙、本院依職權調閱臺灣宜蘭地方法院八十七年執字第一六七六號案全卷。
    理    由
一、被上訴人起訴主張：坐落宜蘭縣蘇澳鎮○○段猴猴小段一四八─二六、一四八─
    九五號土地上建物，即建號二六二、暫編九四二號門牌蘇澳鎮○○路三０六號（
    面積一三八點九八平方公尺、六四點一三平方公尺）均為伊自執行法院拍賣程序
    中買受取得所有權，上訴人無正當權源占用上開建物，屢經催討，上訴人均置之
    不理，依民法第七百六十七條規定，請求上訴人遷讓交還系爭建物等語；上訴人
    則以：系爭建物原為伊所有，其後因遭盜賣為訴外人蘇運增取得，再被移轉為訴
    外人陳德順名義，後再移轉為張木水名義，始為被上訴人拍賣取得，短短四個月
    內，辦理過戶三次，伊自始居住於其內，房屋數度易手，竟不見有任何人來看房
    屋，或要上訴人搬遷，其應為詐騙集團為阻斷追查線索，及刻意製造善意取得之
    假象所施用之手法；被上訴人應知系爭建物係遭盜賣，自無善意取得之適用資為
    抗辯。
二、被上訴人主張伊自執行法院拍賣程序中買受系爭建物，取得不動產權利移轉證書
    ，並已辦妥所有權移轉登記，系爭建物仍為上訴人占用中一節，業據提出不動產
    權利移轉證書、土地及建物登記簿謄本各一件為證，復為上訴人所不爭執，堪信
    為真。又查系爭建號二六二號建物原為上訴人所有，於八十六年三至六月間，以
    買賣為原因，先移轉為蘇運增所有，再移轉為陳德順所有，後再移轉為張木水所
    有，嗣於八十八年八月為被上訴人拍定買受，而暫編九四二號建物（即增建部分
    於臺灣宜蘭地方法院八十七年度執字第一六七六號給付票款執行事件中經宜蘭羅
    東地政事務所測量暫編建號為九四三）亦同時因拍賣由被上訴人取得所有權，除
    有建物登記簿謄本可查外，並經本院依職權調閱台灣宜蘭地方法院上開強制執行
    卷宗查核無訛。上訴人雖以伊為系爭建物之原所有人，其間雖經數易登記名義人
    ，惟係遭盜賣，被上訴人未看過房子即買受系爭建物，顯非善意取得云云，雖據
    其提出本院八十六年度上訴字第六四０七號刑事判決影本為證。按土地法所為登
    記，有絕對效力，同法第四十三條定有明文。本院上開刑事判決，除就訴外人戴
    朝旺諭知罪刑，並敘明訴外人林李素月（即本件上訴人之妻）應由檢察官另行依
    法處理外，並未就系爭建物之前手蘇運增、陳德順、張木水等人論罪科刑或審理
    ，則渠等是否為詐騙集團，共謀詐取上訴人所有之系爭建物，已非無疑。次查：
    縱令前手蘇運增、陳德順、張木水等人為惡意取得系爭建物，亦不能因此推測被
    上訴人亦為詐騙成員。被上訴人係以二百零一萬元自執行法院公開拍賣程序中投
    標買得系爭建物，依該強制執行事件之拍賣公告並無註記系爭建物之權利有何須
    注意事項，且不動產拍賣，拍賣物之買受人就物之瑕疵無擔保請求權（強制執行
    法第一百十三條準用第六十九條），故應買者事先找尋建物占有人了解屋況並非
    必要，再者被上訴人於買得系爭建物，縱曾央人請上訴人搬遷，亦難據以認定被
    上訴人即非善意。上訴人雖請求訊問前開強制執行事件執行債權人康保正以究明
    債權是否屬實，然其債權之虛實尚與被上訴人是否善意買受系爭建物無涉，即無
    訊問必要，而上訴人復無其他證據證明被上訴人係惡意買受，是其主張顯不足採
    。
三、綜上所述，被上訴人本於所有權，依民法第七百六十七條規定，請求上訴人遷讓
    房屋，為有理由，應予准許。原審判決並定履行期間及供擔保後准免假執行，於
    法並無不合。上訴意旨指摘原判決不當，求予廢棄改判，為無理由，應予駁回其
    上訴。
四、據上論結，本件上訴為無理由，依民事訴訟法第四百四十九條第一項、第七十八
    條，判決如主文。
中      華      民      國    八十九    年      十      月    三十      日
                              臺灣高等法院民事第七庭
                                  審判長法  官  張  耀  彩
                                        法  官  侯  東  昇
                                        法  官  陳  玉  完
右正本係照原本作成。
不得上訴。
中      華      民      國    八十九    年     十一     月      一      日
                                        書記官  徐  惠  莉


司法院資訊處製作；財團法人民間司法改革基金會備份。
